【裁判字號】    97,交聲,448
【裁判日期】    971219
【裁判案由】    違反道路交通管理處罰條例聲明異議
【裁判全文】
臺灣新竹地方法院交通事件裁定         97年度交聲字第448號
移送機關即
原處分機關  交通部公路總局新竹區監理所新竹市監理站
異  議  人
即受處分人  竹豐機械工程行
代  表  人  乙○○
上列異議人即受處分人因違反道路交通管理處罰條例案件，對於
交通部公路總局新竹區監理所新竹市監理站民國97年8 月26日竹
監新四字第裁51－E00000000 號違反道路交通管理事件裁決書處
分，聲明異議，本院裁定如下：
    主  文
異議駁回。
    理  由
一、異議意旨略以：異議人即受處分人竹豐機械工程行（下稱異
    議人竹豐機械工程行）所有之車牌號碼693－SH 號自用大貨
    車因裝載建築鷹架，於民國97年6 月11日上午11時50分許在
    新竹縣竹北市○○路○段，為警攔檢查獲裝載貨物超過核定
    之重量，致遭裁決應處新臺幣（下同）14,000元罰鍰。惟當
    時員警本身未帶秤重移動器具，隨即扣押相關證件前往新竹
    縣竹北市○○路○段之地磅過磅並開立超載之罰單。然巡邏
    員警攔查之地點是新竹縣竹北市○○路○段，而罰單上之違
    規地點卻係過磅地點即新竹縣竹北市○○路○段，顯與事實
    不符，疑有隱瞞實際攔查地點之嫌；又依道路交通管理處罰
    條例第29條之2第4項規定，行經設有地磅處鄰近道路內路段
    可強制過磅，然上開員警攔檢地點與過磅地點接近約3 公里
    ，與法條不符，疑有執法過當之慮；況新竹縣警察局函覆說
    明與罰單上之違規日期、地點均不符合，是認本件處分顯有
    錯誤，為此狀請撤銷原處分云云。
二、原處分意旨略以：異議人竹豐機械工程行所有之車牌號碼69
    3－SH號自用大貨車由司機莊國暉駕駛於97年6月10日上午11
    時50分許，在新竹縣竹北市○○路○段處，為新竹縣政府警
    察局保安隊員警填掣竹縣警交字第E00000000 號違反道路交
    通管理事件通知單（下稱舉發通知單），當場舉發其：「載
    運建築鷹架行駛，經會同司機過磅總重18.85T、核重15T、
    超重3.85T 」。異議人竹豐機械工程行不服舉發於97年6 月
    25日向交通部公路總局新竹區監理所新竹市監理站（下稱新
    竹市監理站）提出陳述，經新竹市監理站於97年7月3日以竹
    監新字第0972401356號函請原舉發單位即新竹縣政府警察局
    說明，新竹縣政府警察局遂於97年8 月18日以竹縣警交字第
    0973008866號函覆略以：「…說明二、本案員警於97年7 月
    17日11時許在本縣竹北市○○路發現693－SH 號大貨車輪胎
    荷重變形疑有超載行為，經攔停該車會同駕駛人前往合格固
    定地磅秤重18.8公噸，扣減行照載示總重15公噸，超載3.85
    公噸，已逾核定總重百分之十（得改施予勸導之寬容值），
    違規事實無訛。三、查上揭設置固定地磅處所依法設定登記
    ，其固定地磅並經經濟部標準檢驗局核定合格發給證書，員
    警依法舉發交通違規並無違失，…。」等情（嗣新竹縣政府
    警察局於97年9月11日就上開函文違規日期更正為97年6月10
    日），再經新竹市監理站於97年8月25日以竹監新字第09734
    02337 號函覆異議人竹豐機械工程行本件違規事實舉發無誤
    ，並請依規繳納罰鍰。惟異議人竹豐機械工程行對於新竹市
    監理站上開函覆仍有不服，新竹市監理站遂於97年8 月26日
    ，依據舉發之違規事實及違反道路交通管理處罰條例第29條
    之2第3項暨違反道路交通管理事件統一裁罰基準及處理細則
    第43條、第44條及第67條等規定，掣開竹監新四字第裁51－
    E00000000 號違反道路交通管理事件裁決書（下稱裁決書）
    ，認異議人竹豐機械工程行所有之車牌號碼693 －SH號自用
    大貨車於97年6 月10日上午11時50分許，在新竹縣竹北市○
    ○路○段有「一、汽車裝載貨物超過核定之重量者。」違規
    行為，裁罰異議人竹豐機械工程行罰鍰14,000元整；上開裁
    決書於同日由異議人竹豐機械工程行之代理人徐玉嬌臨櫃代
    為簽收完成送達程序，嗣異議人竹豐機械工程行之代表人乙
    ○○（下稱異議人之代表人乙○○）於97年9 月9 日具狀聲
    明異議。
三、按「貨車之裝載，裝載貨物不得超過核定之總重量或行駛橋
    樑規定之載重限制。」，道路交通安全規則第79條第1項第1
    款定有明文，次按「汽車裝載貨物超過核定之總重量、總聯
    結重量者，處汽車所有人罰鍰，並記汽車違規紀錄一次，其
    應歸責於汽車駕駛人時，除依第三項規定處汽車駕駛人罰鍰
    及依第六十三條第一項第二款規定記點外，並記該汽車違規
    紀錄一次。」、「有前二項規定之情形者，應責令改正或當
    場禁止通行，並處新臺幣一萬元罰鍰，超載十公噸以下者，
    以總超載部分，每一公噸加罰新臺幣一千元；超載逾十公噸
    至二十公噸以下者，以總超載部分，每一公噸加罰新臺幣二
    千元；超載逾二十公噸至三十公噸以下者，以總超載部分，
    每一公噸加罰新臺幣三千元；超載逾三十公噸者，以總超載
    部分，每一公噸加罰新臺幣五千元。未滿一公噸以一公噸計
    算。」，道路交通管理處法條例第29條之2第1 項、第3項亦
    有明定。
四、經查：訊據異議人之代表人乙○○否認有何違規行為，其於
    本院97年12月5 日調查時辯稱略以：車牌號碼693 －SH號自
    用大貨車的所有權人係竹豐工程行，而本件遭舉發時該貨車
    上確有載運木板，因那個地方（指新竹縣竹北市○○路○段
    ）係拆房子的地方，要將模版運到對面六家一街、六家三街
    之建築房子工地，且因工地內沒有地磅，故無法知悉車上的
    重量，所以車子有沒有超重伊並不知道，但兩地僅隔1 條路
    ，且依司機（即莊國暉）所述：當時車子是在工地對面那邊
    等工地裡面的車子，並沒有要上縣道、省道或高速公路，如
    果要上省道，會先去找地磅秤過才上路，車子在還沒有真正
    上路就遭員警開單，所以伊認為並非如員警所述當時是追過
    來攔截，況員警開單記載違規地點是東興路一段，但東興路
    一段係地磅之地點，並非員警取締之地點，且監理站（應指
    新竹縣政府警察局函文）發文與開單所記載之地點亦不同，
    至於車子本身有無超重要看鋼板，看胎痕不准，員警有活動
    地磅，應當場秤重，不該強押司機（即莊國暉）到超過1 公
    里遠之東興路一段去秤地磅造成超重之事實而引誘違規等語
    （見本院卷第28、29、31頁）。並提出道路線圖、舉發通知
    單等資料（見本院卷第8 之1 、8 之2 頁）加以佐證。惟查
    ：
（一）證人甲○○即本案掣開竹縣警交字第E00000000 號舉發通
      知單之新竹縣政府警察局保安隊小隊長於本院上開調查時
      結證稱略以：他是本案之舉發員警，當時他與另名員警執
      勤8至12時之勤務，於（97年6月10日）上午11時許在新竹
      縣竹北市○○路上舉發另外1 個違規案件時，因看見異議
      人竹豐工程行所有的車子正從文興路由西向東行駛行經嘉
      豐六路右轉，他發現車子有載運鷹架模版，車胎很重，研
      判有超重情形，就與同仁就開車過去，並在距離約400 公
      尺遠處之六嘉一街路段出示證件將該車攔停下來，並請司
      機（即莊國暉）出示駕照、行照，因該車之車頭標示總（
      核）重是15公噸，依照他們取締標準如超過16.5公噸會予
      以舉發，若在16.5公噸內則不予舉發，且因他們非隸屬交
      通隊，並沒有配置活動地磅，當時便請司機配合將車子開
      到東興路過磅，司機（即莊國暉）並沒有不願意，而前往
      東興路之路段過程也沒有行經橋樑或高架橋，結果量測出
      來，該車超重3.85公噸等語（見本院卷第29至31頁），核
      與卷附之汽車車籍查詢（記載車牌號碼693－SH 號自用大
      貨車總核重為15公噸）及六嘉地磅站97年6 月10日上午11
      時50分地磅紀錄單（記載車號：693－SH ，客戶：莊國暉
      ，總重：18850KG，空重：0KG，淨重：18 850KG）所示資
      料（見本院卷第11、34頁）相一致，是認證人甲○○上開
      所為之證述應與事實相符，堪可採信，從而本件車牌號碼
      693－SH號自用大貨車於97年6月10日上午11時許遭員警取
      締當時，確有汽車裝載貨物超過核定總重量之違規行為。
（二）異議人之代表人乙○○雖以本件舉發當時車子處於停止狀
      態、取締地點與舉發地點不一致，監理站發文（應指新竹
      縣政府警察局函文）與舉發單所記載之時間、地點亦不同
      等語置辯，惟本件車牌號碼693－SH 號自用大貨車於遭員
      警取締當時是否處於停止狀態一情，異議人之代表人乙○
      ○並未親眼目睹，乃係經由司機（即莊國暉）所告知，然
      司機（即莊國暉）既為本件違規事件之駕駛人，是其所為
      之相關陳述是否真實，殊值懷疑。而證人甲○○為原處分
      機關認定異議人竹豐工程行有前開違規行為之原證人，其
      到庭以言詞供述本件待證事實，即異議人竹豐工程行有前
      開違規事實，本院由上開證人甲○○證詞已得異議人竹豐
      工程行確有上開違規行為之心證，且於本案卷存證據資料
      內並無任何積極證據足以證明證人甲○○之證述係屬虛偽
      ，亦無足以令人顯信其供述為不可採之品性證據或前科證
      據存在，自不得僅以證人甲○○為本案開單舉發異議人竹
      豐工程行違規之員警而全盤抹煞其在訴訟上所具有之原證
      人資格。是異議人之代表人乙○○辯稱本件車牌號碼693
      －SH號自用大貨車於舉發當時處於停止狀態云云，應屬個
      人臆測之詞，本院爰不予以採信。再據上開證人甲○○員
      警所證述，則本件違規取締攔查地點應係在新竹縣竹北市
      ○○○街路段，既非如異議人之代表人乙○○所稱竹北市
      ○○路○段，亦非舉發通知單所記載之竹北市○○路○段
      ，然載運貨物超重之行為屬動態且具持續性之違規態樣，
      而據上開新竹縣政府警察局97年8月18日竹縣警交字第097
      3008866 號函覆業已說明本案舉發違規事實，係經值勤員
      警在新竹縣竹北市○○路○段發現，經攔停，再會同駕駛
      人前往合格固定地磅，並確實秤得上開總重等情，此與前
      開證人甲○○證述並無違誤之處，亦即本件發現違規地點
      雖係在新竹縣竹北市○○路○段路段，然攔查取締地點係
      在新竹縣竹北市○○○街路段，最後確認違規地點則係在
      新竹縣竹北市○○路○段579 號等情。故原舉發機關以確
      認車牌號碼693－SH 號自用大貨車超載違規之地點作為本
      案異議人竹豐工程行違規地點應無不妥，舉發亦無不當，
      且對於本案異議人竹豐工程行違規之事實之特定並無任何
      影響，是以本件舉發通知單之違規地點填寫新竹縣竹北市
      ○○路○段，確無違法或不當之處。至上開新竹縣政府警
      察局97年8 月18日竹縣警交字第0973008866號函覆說明雖
      記載違規日期為97年7 月17日（嗣經原舉發機關予以更正
      為97年6 月10日），惟此部分顯係文字誤載，並不影響本
      件違規事實之認定，況原處分機關認定違規事實係以舉發
      機關所掣開之舉發通知單為依據，本不受上開函文內容所
      拘束，從而異議人之代表人乙○○此部分之異議理由顯無
      理由。
（三）異議人之代表人乙○○又以員警有活動地磅，應當場秤重
      ，不該強押司機（即莊國暉）到超過1 公里遠之竹北市○
      ○路○段去秤地磅造成超重之事實而引誘違規云云，因而
      認原舉發單位違反道路交通管理處罰條例第29條之2第4項
      規定強制過磅部分，而按該項規定：「汽車裝載貨物行經
      設有地磅處所1 公里內路段，未依標誌、標線、號誌指示
      或不服從交通勤務警察或依法令執行交通稽查任務人員之
      指揮過磅者，處汽車駕駛人新臺幣1 萬元罰鍰，並得強制
      其過磅」，乃係針對「設有地磅處所1 公里內路段，未依
      標誌、標線、號誌指示或不服從交通勤務警察或依法令執
      行交通稽查任務人員之指揮過磅者」之具體、特別規範，
      意係在處理汽車駕駛人不服指揮過磅時，得由執勤人員以
      裁處駕駛人罰鍰並強制過磅之方式解決，然本件之受處分
      人係汽車所有人即竹豐工程行，裁罰之條文依據係同條例
      第1項、第3項規定，此與上開強制過磅所規範之主體、目
      的及範圍均不相同，且依證人甲○○於本院業已證稱並無
      強制過磅之情事發生，是異議人之代表人乙○○此部分之
      異議理由容有誤會。
（四）據此，異議人之代表人乙○○上述所辯之詞，均不足採，
      本案異議人竹豐工程行於上揭舉發通知單上所載時地有裝
      載貨物超過核定總重量之違規行為，洵堪認定，自應依法
      裁罰。
五、依上所述，異議人竹豐工程行確有在上開舉發通知單所載時
    、地，有汽車裝載貨物超過核定總重量之違規行為，業已論
    述如上，原處分機關依前開道路交通管理處罰條例第29條之
    2第3項及違反道路交通管理事件統一裁罰基準表之規定，裁
    罰異議人竹豐工程行罰鍰14,000元整，於法尚無違誤，均應
    予以維持。異議人之代表人乙○○上述所辯，均無理由，應
    予駁回。
六、據上論斷，依道路交通案件處理辦法第19條，裁定如主文。
中    華    民    國    97    年    12    月    19    日
            臺灣新竹地方法院交通法庭
                              法  官  劉兆菊
以上正本證明與原本無異。
如不服本裁定，應於裁定送達後5日內向本院提出抗告狀。
中    華    民    國    97    年      12    月   19   日
                              書記官  蕭汝芳


司法院資訊處製作；財團法人民間司法改革基金會備份。
